【裁判字號】    97,訴,579
【裁判日期】    980821
【裁判案由】    給付貨款
【裁判全文】
臺灣板橋地方法院民事判決               97年度訴字第579號
原      告  采燁科技股份有限公司
法定代理人  丙○○
訴訟代理人  丁○○
訴訟代理人  洪志文律師
被      告  超熱導科技有限公司
法定代理人  甲○○
訴訟代理人  藺超群律師
上列當事人間請求給付貨款事件，經本院於民國98年7月23日言
詞辯論終結，判決如下：
    主  文
被告應給付原告新臺幣玖拾柒萬貳仟壹佰柒拾貳元，及其中玖拾
柒萬壹仟伍佰肆拾貳元自民國九十六年六月二十三日起；其餘陸
佰參拾元自民國九十六年七月一日起，均至清償日止，按年息百
分之五計算之利息。
原告其餘之訴駁回。
訴訟費用由被告負擔。
本判決第一項於原告以新臺幣參拾貳萬肆仟元供擔保後，得假執
行；但被告如以新臺幣玖拾柒萬貳仟壹佰柒拾貳元為原告供擔保
，得免為假執行。
原告其餘假執行之聲請駁回。
    事實及理由
一、原告主張：被告於民國95年12月30日起至96年6月22日止陸
    續向原告訂購熱管數批（下稱系爭熱管），總金額新臺幣（
    下同）97萬2,172元。原告已依其指示於95年12月30日起至
    96 年6月22日止分批交付貨品予被告，惟被告迄今尚未給付
    貨款，屢經催討，未獲置理，為此依訂購契約關係請求被告
    給付貨款。並聲明：(1)被告應給付原告97萬2,172元，及自
    96 年6月23日起至清償日止，按年息5﹪計算之利息。(2)原
    告願供擔保請准宣宣告假執行。
二、被告則以：
  (一)被告自95年7、8月間起與原告洽談熱管生產事宜，並約定熱
    管生產之規格，自95年10月間陸續出貨，期間尚未發生重大
    之瑕疵。詎95年12月間被告向原告訂貨4萬根熱管，原告自
    96年1月29日起陸續出貨至被告位於中國大陸之加工廠，期
    間大陸加工廠向被告表示重量與之前生產者不太相符，被告
    隨即反應予原告，經雙方於96年4月2日開會，原告表示已改
    善製程，所以銅粉會更密實、重量更重，被告當時不覺有異
    ，惟至96年4月中旬，被告之大陸代工廠以該批熱管生產散
    熱風扇時發現成品不良率高達7成，高度懷疑係熱管發生瑕
    疵，經與原告聯絡，雙方均同意實施檢測，惟因被告大陸之
    代工廠並無實施檢測之機具，原告即表示渠於大陸有工廠可
    資提供全面性之檢測，惟嗣發生諸多糾葛，亦無法完成全數
    之檢測，經大陸加工廠強烈要求，被告迫於無奈，將4萬餘
    根熱管全數退回，並通知原告，原告遂派請業務乙○○及3
    位原告之人員，以目測之方法將過短、過重、過長之不良品
    檢出，並作成測試明細，餘另有2萬餘支尚待以機具檢測其
    良窳，之後雙方即開始溝通如何繼續處理之方式及如何賠償
    被告之損失，詎協調未果，原告即提起本件訴訟。
  (二)查系爭熱管係為生產散熱風扇之用，須與散熱鋁片相連接
    ，過長、過短者均無法妥善連接。又兩造就系爭熱管之規格
    固無就重量為約定，惟因原告改變製程，使銅粉更密實、重
    量更重，導致液體劑量之留存量不足，因而影響發熱端到尾
    端之溫度差。被告於熱管退運後，將重量超過19.5g之熱管
    作實際之測驗，發現9成以上均無法合格，是液體留存量不
    足實為系爭熱管最大之問題。原告交付之貨品既有上開瑕疵
    ，依法被告即得主張解除契約、減少價金及損害賠償等語，
    資為抗辯。並聲明：(1)原告之訴駁回。(2)如受不利判決，請
    准供擔保免為假執行。
三、兩造不爭執之事實：
（一）被告自95年12月間起至96年5月25日止，陸續向原告訂購
      熱管數批，貨款總金額97萬2,172元，原告已如數交付貨
      物，惟被告迄今尚未給付貨款予原告。
  (二)原證2、3、5、6為真正。
  (三)系爭熱管約定生產規格為發熱端到尾端溫度差3℃ 以下、抽
    真空度0.5Torr～0.6Torr、管子的收尾端5mm±1mm、管子的
    長度200mm±1mm、管子軟度，需要達到R7可彎管、管子的外
    徑6mm ±0.05mm，就熱管重量並未約定生產規格。
四、得心證之理由：兩造於本院98年7月23日言詞辯論期日協議
    本件之爭點為(一)兩造就系爭熱管之液體留存量有無約定？被
    告抗辯系爭熱管有液體留存量不足之瑕疵，有無理由？(二)原
    告主張系爭熱管出貨前均經被告驗貨認可，依民法第356條
    規定，視為被告承認所受領之物，被告不得就過長或過短再
    為瑕疵之抗辯，有無理由？(三)被告主張以系爭熱管生產之散
    熱風扇有瑕疵，是否與原告交付之系爭熱管有因果關係？茲
    論述如下：
（一）被告並未舉證證明系爭熱管有液體留存量不足之瑕疵：
      被告雖抗辯兩造就系爭熱管之生產規格約定液體留存量為
      1.3g誤差±2%，嗣修正為誤差±10%，因系爭熱管液體留
      存量不足，以致影響熱管散熱效果云云，然此為原告所否
      認，依舉證責任分配之原則，被告即應就系爭熱管確有液
      體留存量不足之瑕疵存在之事實，負舉證證明之責任。查
      本院曾依被告之聲請，囑託財團法人工業技術研究院（下
      稱工研院）就原告所生產重量超過19.5g之系爭熱管實施
      鑑定有無液體留存量不足之瑕疵？如有，該瑕疵是否會導
      致熱管散熱效果不佳？然該院函復稱無相關檢驗設備，礙
      難提供此項鑑定服務等語，有該院98年1月14日工研轉字
      第09800 00579號函附卷可憑（參見卷171頁）。本院再依
      被告聲請囑託台灣熱管理協會就相同之事項實施鑑定，該
      會亦函覆稱無檢測設備可鑑定等語，有該會98年3月19日
      台熱字第098006號函附卷可稽（參見卷187頁）。嗣經被
      告敘明鑑定方法及所須機具，聲請再送工研院環能所鑑定
      ，該院仍函覆稱未具完整檢測設備，礙難提供鑑定服務等
      語，有該院98年6月22日工研轉字第09800007876號函在卷
      可稽（參見卷212頁）。此外，被告並未能提出其他證據
      證明系爭熱管確有液體留存量不足1.3g誤差±10%之瑕疵
      ，則被告所為此項瑕疵抗辯，即無足取。本院自無庸再就
      兩造關於系爭熱管之生產規格有無約定液體留存量之爭點
      為審究，併此敘明。
（二）原告主張依民法第356條規定，視為被告承認所受領之物
      ，被告不得就系爭熱管過長或過短再為瑕疵之抗辯，應無
      可採：
      按買受人應按物之性質，依通常程序從速檢查其所受領之
      物。如發見有應由出賣人負擔保責任之瑕疵時，應即通知
      出賣人。買受人怠於為前項之通知者，除依通常之檢查不
      能發見之瑕疵外，視為承認其所受領之物，民法第356條
      第1項、第2項定有明文。查系爭熱管分別於96年1月26 日
      交貨162組、96年1月29日交貨1萬7,000組、96年2月16 日
      交貨20組、96年3月29日交貨2萬7,775組，有原告提出之
      出貨單影本附卷可稽（參見卷39頁至43頁）。被告於收受
      貨物後，於96年3月26日即傳真一份抽驗紀錄表予原告，
      並向原告反應熱管長度有過長到202mm之情形，比率為3%
      ，有原告提出之傳真影本附卷可稽（參見卷85頁至105 頁
      ）。且查證人即原告之業務員邱銘祥到庭亦證述稱：伊接
      獲客戶反應產品有問題，所以到被告公司作分類，測量長
      度及重量，分過長、過短及過重，每天測量均有紀錄，並
      與被告人員核對，測量總數量3萬4,338支等語，並提出檢
      驗紀錄表1件為證（參見卷82頁及112頁），依其提出之檢
      驗紀錄表所載，亦確有過長及過短之熱管合計1,844支。
      故被告抗辯系爭熱管有過長、過短之瑕疵，且被告於收受
      熱管後已即時將瑕疵情形通知原告，並無怠於通知之情形
      ，應屬可採。原告主張被告收受熱管後，未就熱管有過長
      、過短之瑕疵情形即時通知原告，依民法第356條規定，
      視為被告承認所受領之物，被告不得就系爭熱管過長或過
      短再為瑕疵之抗辯云云，固非可採。
（三）惟被告並未舉證證明以系爭熱管所生產之散熱風扇有瑕疵
      ，係因系爭熱管之瑕疵所導致，二者間尚難認因果關係存
      在：
  1.被告一再抗辯以系爭熱管生產之散熱風扇成品不良，係因系
    爭熱管之瑕疵所導致，並稱液體留存量不足影響散熱效能，
    乃系爭熱管最大之問題云云（參見卷124頁），足見被告抗
    辯系爭熱管有瑕疵，最主要者乃指液體留存量不足導致熱管
    散熱效能不佳之瑕疵；致於過長、過短之瑕疵，被告並未舉
    證證明與熱管之散熱效能有何影響，故系爭熱管雖有極少數
    有些微過長、過短之情形（約定規格為200mm±1mm，依被告
    96 年3月26日傳真資料，抽測800根，其中24根長度到202mm
    ，比例為3%），然尚難謂有何滅失或減少熱管之價值、通常
    效用或契約預定效用之瑕疵。故被告以系爭熱管有過長、過
    短之瑕疵，主張解除契約、減少價金及損害賠償，應無可採
    。
  2.至於被告抗辯系爭熱管有液體留存量不足致影響散熱效能之
    瑕疵乙節，並未據被告舉證以實其說，業如前所述。且查原
    告主張系爭熱管內填注之液體為被告所提供，填注液體之數
    量、稀釋比例及方式亦依照被告指示為之（參見卷34頁），
    為被告所不爭執。原告另主張於原告正式投產系爭熱管之填
    注液體及抽真空製程，被告要求安排被告之謝先生在場確認
    乙節，亦據原告提出被告之傳真函影本1件為證（參見卷38
    頁），且被告對此亦未加爭執。由此可知，系爭熱管非但所
    填注之液體係被告提供，填注液體之製程，亦係於被告派員
    在場確認之情形下進行，堪認其製程已符合被告之要求。是
    縱認系爭熱管有被告所稱液體劑量留存不足之情形，亦應類
    推適用民法第496條規定，認被告不得再主張瑕疵擔保之權
    利。被告徒以系爭熱管所生產之散熱風扇有瑕疵云云為辯，
    主張係因原告交付之系爭熱管有瑕疵所致，並主張解除契約
    、減少價金及損害賠償，亦無可採。
五、綜上所述，原告主張被告自95年12月間起至96年5月25日止
    ，陸續向原告訂購熱管數批，貨款總金額97萬2,172元，原
    告已如數交付貨物完畢，然被告迄未給付貨款，為可採。被
    告抗辯原告交付之熱管有過長、過短及液體留存量不足致影
    響散熱效能之瑕疵，被告得主張解除契約、減少價金及損害
    賠償云云，均無可採。查系爭貨款金額97萬2,172元，除其
    中630元之貨款係於96年6月30日交付貨物，有原告提出之出
    貨單影本可證外（參見卷46頁），其餘貨款97萬1,542元之
    貨物均係於96年6月22日前交付，亦有原告提出之出貨單影
    本可證（參見卷39頁至45頁）。按買賣標的物與其價金之交
    付，除法律另有規定或契約另有訂定或另有習慣外，應同時
    為之，民法第369條定有明文。被告收受原告交付貨物後，
    迄未給付價金，從而原告依兩造之訂購契約請求被告給付貨
    款97萬2,172元，及自交貨翌日即其中97萬1,542元自96年6
    月23日起，其餘630元自96年7月1日起，均至清償日止，按
    年息百分之5計算之利息，為有理由，應予准許；逾上開金
    額之請求，則無理由，應予駁回。
六、兩造均陳明願供擔保請准宣告假執行或免假執行，經核原告
    勝訴部分並無不合，爰分別酌定相當之擔保金額准許之；至
    於原告敗訴部分，其假執行之聲請因訴之駁回而失所附麗，
    應並與駁回。
七、本件事證已臻明確兩造其餘主張陳述及所提之證據，均毋庸
    再予審酌，附此敘明。
八、訴訟費用負擔之依據：民事訴訟法第79條。
中    華    民    國    98    年    8    月    21    日
                  民事第三庭    法  官  許月珍
以上正本係照原本作成
如對本判決上訴，須於判決送達後20日內向本院提出上訴狀
中    華    民    國    98    年    8    月    21    日
                            書記官  劉鴻傑


司法院資訊處製作；財團法人民間司法改革基金會備份。
